臺灣高等法院臺南分院刑事判決
上　訴　人
即　被　告　丁○○
指定辯護人　本院公設辯護人　乙 ○ ○
上列上訴人因毒品危害防制條例案件，不服臺灣雲林地方法院89
年度訴字第294號中華民國90年3月26日第一審判決（起訴案號：
臺灣雲林地方法院檢察署89年度偵字第2348、2361號），提起上
訴，本院判決後（90年度上訴字第663號），經最高法院第一次
發回更審，本院判決如下：
    主  文
原判決關於丁○○部分撤銷。
丁○○共同販賣第一級毒品，未遂，處有期徒刑捌年。扣案之第
一級毒品海洛因（淨重玖點玖陸公克）沒收銷燬之；毒品之外包
裝袋肆只（貳點貳壹公克）沒收。
    事  實
一、緣警方由丙○○（綽號阿瑤）知悉丁○○有販賣第一級毒品
    海洛因之犯嫌，乃授意丙○○主動聯繫丁○○並佯稱欲購買
    海洛因，丙○○遂在警方安排下，先於民國89年6月4日某時
    ，多次以電話聯繫丁○○所使用之行動電話0000000000號（
    案外人林文州所有）佯稱購買海洛因，丁○○明知海洛因為
    毒品危害防制條例第2條第1項第2款所列之第一級毒品，禁
    止持有、販賣，竟意圖營利，基於販賣第一級毒品海洛因之
    犯意，將其原持有供自己施用所剩餘之海洛因含袋毛重約12
    公克《驗餘淨重9,96公克》（向「宏義」者，以新台幣《下
    同》60,000元購入20公克），約定以10公克60,000元之價格
    ，出售予丙○○，並約定當日晚上在雲林縣某地進行交易。
    嗣於89年6月4日晚上8時許，丁○○再以上開行動電話與丙○○聯絡，約定在雲林縣西螺鎮○○○路交流道口見面，並
    要求要先看到錢才進行交易，丙○○告訴警方準備交易之金
    錢，乃由警員甲○○、徐志偉、及同小隊其他二名警員陪同
    攜錢前往交易現場準備交易，而丁○○乃偕同知情之詹清禹
    （經原審法院以共同轉讓第一級毒品未遂，判處有期徒刑十
    月後，並經本院駁回上訴確定），基於前開共同販賣毒品海
    洛因之犯意聯絡，於同日晚上8時30分許，同乘一部車抵達
    約定之上開交易地點後，丁○○將第一級毒品海洛因3小包
    毛重約10. 8公克藏在詹清禹身上，囑詹清禹先在車上等候
    ，丁○○本人則攜帶第一級毒品海洛因1小包毛重1.2公克，
    下車提供予丙○○及偽裝陪同之警員甲○○試貨確認無訛，
    並由丙○○出示皮包內之金錢後，丁○○即通知詹清禹攜帶
    上開藏放之第一級毒品海洛因10.8公克前來，正擬將第一級
    毒品海洛因出售予丙○○時，經丙○○打暗號予在旁埋伏之
    警員徐志偉等人，向前逮捕查獲而未得逞，並扣得第一級毒
    品海洛因4小包（驗餘淨重9.96公克，包裝袋重2.21公克）
    及行動電話0000000000號一支（非丁○○所有）。
二、案經台北縣警察局新莊分局報由台灣雲林地方法院檢察署檢
    察官偵查起訴
    理  由
壹、關於證據能力方面
  一、被告及辯護人以：被告係因警方創造犯意之陷害教唆所取
      得之被告自白不具證據能力云云，惟查：
    (一)按我國刑事訴訟不採法定證據主義，而係採自由心證主義
      ，故凡在論理上得為證據之資料，一經在公判庭踐行合法
      之調查，均有證據能力（最高法院75年度台上字第 933號
      判例參照），雖然警調機關在實施犯罪偵查時仍不得在案
      件中，進行違法蒐證，但除警調機關係以強暴、脅迫等手
      段取得之被告之自白，因鑑於人身自由之不可侵犯性，該
      等自白於任何案件中自屬無證據能力外，如警調機關在偵
      查販毒等重大危害社會治安且又屬難以偵查之案件時，在
      不違反人身自由不可侵犯之憲法基本權之保障下，自得以
      符合比例原則之手段以偵查此類犯罪，所謂「陷害教唆」
      ，於販毒案件中，自屬在不違反上開憲法上基本權利之保
      障原則下，為使國家社會免於毒品之危害，所不得不採行
      之偵查手段，此與憲法上之比例原則無違，因之，在此等
      案件中，由「陷害教唆」所蒐集而來之證據資料，自得顯
      現於公判庭，採為法院論罪科刑之依據，其證據能力殊無
      疑問（最高法院89年度台上字第4316號判決意旨參照）。
    (二)查本件係證人丙○○，由警方指示其配合破案以電話向被
      告佯稱欲購買海洛因，進而查獲被告，固如上述，惟被告
      從丙○○向其表示欲購買海洛因，被告即主動表明有海洛
      因可供販賣，是被告本即具有販賣毒品之犯意，警方係以
      符合憲法上比例原則而實施偵查作為，以求人贓俱獲，應
      具證據能力，自堪作為被告論罪之依據。
  二、被告另以：本件係訊問之員警自行製作筆錄，並要伊在筆
      錄上簽名，本案最重要的證據，即是同案被告詹清禹於警
      訊中之自白，但詹清禹於本件之警訊過程並未同步錄音，
      是以，警察機關對於法定且最容易杜絕爭議之錄音、錄影
      方式，刻意不予採取，則被告丁○○及同案被告詹清禹之
      警訊筆錄即不具證據能力云云。
    (一)惟按刑事訴訟法第100條之1、第100條之2所規定之錄音，
      旨在建立筆錄之公信力，以擔保程序之合法，並確保自白
      之任意性，苟未全程連續錄音，然依其他方式得以補強被
      告或證人於警訊時之供述係出於任意性時，不得遽指警訊
      筆錄不具證據能力（有最高法院89年度台上字第7853號判
      決參照）。
    (二)查證人即本件承辦員警即台北縣警察局新莊分局刑事組偵
      查員徐志偉、翁錫祈到庭結稱：伊等製作筆錄時有錄音，
      翁錫祈又結證：本件筆錄是一問一答而製作，製作筆錄後
      有讓他們看並簽名等語（本院上訴審卷第56、57頁），是
      本件被告之警訊筆錄，雖非同步錄音，但被告二人既於閱
      讀筆錄後，既簽名又捺指印，揆諸首開說明，既查無強迫
      取供之情形，被告丁○○同案被告詹清禹之前開警詢自白
      筆錄，既不違背前揭規定在於【建立詢問筆錄之公信力，
      並在於擔保犯罪嫌疑人對於詢問之陳述係出於自由意思及
      筆錄所載內容與其陳述相符】之立法目的，並核屬其自由
      意識而為陳述，則本於人權保障與社會安定、公共利益之
      均衡維護精神，並參酌本案違背法定程序之情節、侵害權
      益之種類及輕重、犯罪所生危害程度等情狀，本院依比例
      原則認被告丁○○及同案被告詹清禹警詢之自白筆錄，符
      合前揭規定之法定調查蒐證程序，應具有證據能力。
  三、又按中華民國92年 1月14日修正之刑事訴訟法施行前，已
      繫屬於各級法院之案件，其以後之訴訟程序，應依修正刑
      事訴訟法終結之，但修正刑事訴訟法施行前已依法定程序
      進行之訴訟程序，其效力不受影響，刑事訴訟法施行法第
      七條之三定有明文。查本件同案被告詹清禹就被告丁○○
      不利之供述，雖未以證人身分命其具結而為陳述，然於刑
      事訴訟法新制92年9月1日施行前，其於警詢及偵查中所為
      審判外之陳述，及證人徐志偉、翁錫祈雖未經交互詰問所
      為之證言，然依前揭規定，仍具效力，且被告及其辯護人
      於本院準備程序期日亦不爭執其證據能力，應具有證據能
      力，併予敘明。
貳、認定犯罪事實所憑之證據及理由
  一、訊據上訴人即被告丁○○固坦白承認於上揭時地，為警查
      獲，並扣得海洛因四小包之事實，惟矢口否認有販賣第一
      級毒品海洛因未遂之犯行，辯稱：扣案之海洛因係伊向「
      綽號「木杞」之朋友「宏義」購買，伊想戒毒，所以當天
      伊原係擬將毒品返還「木杞」轉交「宏義」，伊聽取「木
      杞」之行動電話語音信箱才知道「阿瑤」的電話，伊打電
      話給「阿瑤」，「阿瑤」約伊見面，託「阿瑤」將毒品還
      給「木杞」，伊並沒有約定販賣毒品予「阿瑤」，且本件
      係警員陷害教唆，不應成立犯罪云云。
  二、被告於上揭時地，如何與綽號「阿瑤」之丙○○約定交易
      第一級毒品海洛因之事實，業據證人丙○○於本院審理時
      到庭經交互詰問後，並具結指證歷歷（本院卷第148至150
      頁），並核與證人即查獲本案之警員徐志偉、甲○○分別
      於檢察官偵查、原審審理、本院上訴審及本院審理時所證
      述之情節相符（偵查卷第12、13頁，原審卷第25、26 頁
      、本院上訴審卷第58頁及本院卷第125至132頁），復核與
      同案被告詹清禹所供述之查獲情形大致相同，被告雖否認
      販賣海洛因之犯行，以前詞置辯，是本院應審認者為證人
      丙○○之證詞，其可信度如何？是否與事實相合而可採為
      被告丁○○販賣第一級毒品海洛因犯行之論罪依據，經查
      ：
    (一)按刑事訴訟法係採自由心證主義，對於證據之種類並未設
      有限制，下列各項證據均可採為認定事實之資料：1.證人
      之證言。2.鑑定人之鑑定。3.文書之意旨。4.物件之狀態
      。5.被告之自白。6.共犯之陳述。7.被害人之陳述。又刑
      事訴訟法既不採法定證據主義，則如告訴人、自訴人之陳
      述、共犯非不利於己之陳述、被告利己之陳述等項證據，
      不過證據之證明力較為薄弱，並非絕無證據能力，該證據
      是否可信，仍應由事實審法院自由判斷。又按施用或持有
      毒品危害防制條例之毒品者所稱其向某人買受毒品之指證
      ，不得作為有罪判決之唯一證據，仍須調查其他必要之補
      強證據以證明之。然所謂之補強證據，並非以證明犯罪構
      成要件之全部事實為必要，倘其得以佐證證人指證之犯罪
      非屬虛構，能予保障其供證之事實之真實性，即已充分。
      又得據以佐證者，雖非直接可以推斷該被告之實施犯罪，
      但以此項證據與證人之供述為綜合判斷，若在客觀上足以
      使人對被告之犯罪事實獲得確信之心證者，即足當之。
    (二)證人丙○○於本院審理時到庭接受交互詰問，經具結後堅
      決指證：「我當時是先跟一位刑事警察甲○○，我說被告
      有在販賣毒品，看他要不要處理，甲○○他們要我先打電
      話跟被告他聯絡，並約定好交易時間、地點好，我們才一
      起南下，當被告拿出毒品樣品給我看得時候，我就將叼在
      嘴巴的香煙丟掉以為暗號，他們再衝出來抓。」、「（問
      ：你如何知道被告有在賣毒品？）有一位叫木杞的人告訴
      我的，他並提供被告手機號碼給我，我先請教甲○○警員
      之後，他授權我打給被告，問他有無賣毒品，他說有，我
      們就約定時間、地點，我就與警察一起南下抓他。」、「
      （問：你在電話中與被告有無約定買賣毒品，要買什麼樣
      的毒品、價錢、數量等？）當時有跟他講要買海洛因，但
      是要買多少數量及金額不太記得，但事先有談好交易之毒
      品的數量、價格，當天約好見面他並沒有將我們所約定要
      的毒品都帶來，只有提供樣品給我看。」、「（問：有無
      要警員準備多少錢交易？）被告有要求先要看到錢，所以
      警員有先準備錢，多少錢我不清楚，我有將皮包裡的錢打
      開給被告看，被告拿出毒品樣本給我之後，我就打暗號給
      警員。」等語（本院卷第148、149頁），上開證言係在法
      院審理時所為之供證，足見前開證述是在其任意陳述之信
      用性已確受保障之情況下所作成，其可信度甚高，應堪憑
      採為真實。
    (三)又經核證人丙○○之前揭證述內容，與查獲本案之警員甲○○於本院審理時亦到庭結證稱：「（問：真的有阿瑤這
      個人嗎？）真的有阿瑤的人，阿瑤告訴我有這個電話，電
      話是阿瑤打得，他也有跟我們一起從新莊下來。」、「（
      問：徐志偉說你們身上有帶十幾萬元是否？）阿瑤說對方
      可能要先看錢，所以錢是由徐志偉警員準備，不知道他準
      備多少。阿瑤跟我講，對方要賣的是海洛因磚純度很高，
      我將事情報告小隊長徐志偉，讓他去準備。」、「（問：
       阿瑤跟對方聯絡的情形為何？）阿瑤是在車上打電話，
      我有在場，當時聽到阿瑤跟對方約時間、地點，並言明先
      試貨，試貨可以再交易。」、「（問：本案有無驗貨？）
      本件到現場沒有驗到貨，一個人（阿瑤）先下車，被告他
      們之中其中一個人有先拿壹包東西給他看，我們在附近埋
      伏，確定是的話，我們就立刻上去圍捕，阿瑤打手勢確定
      我們就向前逮捕，有一個很快被我們逮捕，另一個有丟東
      西並逃跑，也經逮捕。」、「（問：你說阿瑤是線民否？
      是的，他的真實姓名叫丙○○。」、「（問：丙○○在電
      話中有無提到要買多少海洛因、金額？）有提到價錢，但
      價錢我已經忘記了。」、「（問：阿瑤是在車上打電話與
      被告聯絡，是其主動，還是被告也有打電話來過？）我不
      知道阿瑤為何會知道，對方有海洛因磚，但他跟我講很確
      定對方有海洛因，我才跟小隊長報告，阿瑤確實有在我面
      前打電話，我們知道他打電話給在場被告，可是我們在其
      被逮捕之前沒有見過面，被告也是現場被逮捕者之一。」
      、「（問：為何徐志偉說阿瑤是一個行動代號？）他可能
      不想讓線民曝光。」等情均相符合（本院卷第127至130頁
      ）；並經證人即查獲本案之警員徐志偉於原審審理時證述
      ：被告丁○○於上揭時、地，以電話與警員喬裝之買主「
      阿瑤」聯絡，約定於雲林縣西螺鎮○○○路交流道下交付
      毒品海洛因，當初有提到毒品之單價，但並沒有說到總價
      等語（原審卷第26頁）；再參以，同案被告詹清禹亦供承
      ：「當天我載他 (即指被告丁○○），他說有海洛因要給
      朋友，我們就一起前往交流道下」、「（問：為何毒品會
      在你身上？）他說要先下車看有無安全」（偵查卷第12頁
      、第13頁），經互核前揭證詞內容均大致相合，益徵證人
      丙○○、甲○○、徐志偉前揭證述內容，應與事實相合，
      可採信為真實，而足資參互為擔保證人丙○○指證被告丁○○販賣第一級毒品海洛因犯行之補強證據。
    (四)再佐以，扣案之白色粉末一包（驗餘淨重9.96公克），經
      檢驗結果確係第一級毒品海洛因，亦有法務部調查局89年
      7月26日第00000000號鑑定通知書1紙在卷可稽（偵查卷第
      17頁）。
    (五)基上述各項證據綜合判斷，證人丙○○之指證，並無重大
      矛盾瑕疵，亦未違背經驗法則與論理法則，且核與事實相
      符，又經調查前述各項證據，已能補強證人丙○○指證被
      告之犯罪情節非屬虛構，能予保障證人丙○○所供向被告
      購買第一級毒品海洛因事實之真實性，足認被告確有販賣
      第一級毒品海洛因之犯行，事證已明，被告上開辯解皆不
      足採。
  三、被告雖辯稱：扣案之海洛因係伊向綽號「木杞」之朋友「
      宏義」購買，伊想戒毒，所以當天伊原係擬將毒品返還「
      木杞」轉交「宏義」，伊聽取「木杞」之行動電話語音信
      箱才知道「阿瑤」的電話，伊打電話給「阿瑤」，「阿瑤
      」約伊見面，託「阿瑤」將毒還給「木杞」，伊並沒有約
      定販賣毒品予「阿瑤」云云，惟查：
    (一)被告經查獲時於警詢初供時即已自白：我是以行動電話
      0000 000000號與買毒品之買家綽號「阿瑤」之男子連絡
      並約定時間在雲林西螺，然後先由我持海洛因1.2公克之
      樣品予「阿瑤」確定為真品及交易地點是否安全後，我再
      連絡交易地點旁之詹清禹將預先請他保管之海洛因拿出來
      ，但我們二人旋即被埋伏之警方當場查獲等事實（警卷第
      3頁），其前述自白與上開證人丙○○、甲○○、徐志偉
      及同案被告詹清禹所述之情節相合。然被告嗣後卻翻異前
      供先改稱：當天伊係擬將毒品返還「木杞」云云，復於本
      院審理時經質之證人丙○○之證詞，始又改稱：「阿瑤」
      拜託我說他朋友毒癮發作，要我救救他，我告訴他我有東
      西先讓他先止癮，到了現場，我看他像毒癮發作的人，我
      就將毒品先給他一點止癮，警察就來抓我云云（本院卷第
      161頁），經核被告先堅稱係返還毒品予「木杞」者，後
      又改稱係拿毒品予「阿瑤」 (即丙○○）止毒癮，綜觀其
      前後所陳，被告對於其何以依約前往查獲地點之緣由，前
      後供述互相矛盾，已難信其所執之辯解為真實。
    (二)且參以，被告所辯；伊因聽取「木杞」之行動電話語音信
      箱才知道「阿瑤」的電話，伊打電話給「阿瑤」，「阿瑤
      」約伊見面，託「阿瑤」將毒品還給「木杞」乙節，經本
      院向遠傳電信股份有限公司查明結果，該公司以93年11月
      24 日遠傳業服字第09302048號函覆：非電話使用人，無
      聽取語音信箱之密碼亦無法直接進入所屬門號之語音信箱
      聽取內容等語（本院卷第75頁），是被告前揭辯解，顯屬
      無據，亦非可採。
    (三)又按施用毒品危害防制條例之毒品者所稱其向某人買受毒
      品之指證，不得作為有罪判決之唯一證據，乃是考量同條
      例第17條規定，施用毒品之人，如供出毒品之來源因而破
      獲者，得邀減輕其刑之寬典，為擔保其所為不利於被告之
      陳述之真實性，故仍須調查其他補強證據，然證人丙○○
      並非向被告購買毒品者，自無脫罪而嫁禍被告而為虛偽供
      述之危險，且經審之本件證人丙○○於本院審理時指證被
      告販賣海洛因之細節均十分詳細明確，且與證人即查獲本
      案之警員甲○○、徐志偉證述情節，均互核相符，足資擔
      保其證詞之真實性，業如前述，因此，證人丙○○審判中
      之證詞，並無矛盾及瑕疵，反觀被告之辯詞，本身卻有前
      後不一之現象，顯與事實不符，而無可採。
    (四)被告雖再辯謂：證人徐志偉先稱「阿瑤」係行動代號，並
      無此人，現又有自稱「阿瑤」之丙○○云云。經質之證人
      丙○○陳明：我不方便告訴被告真名，所以當時以「阿瑤
      」之名字告訴被告等語，即令被告對於當天「阿瑤」者與
      其通電話，需要毒品止癮乙節亦不否認，而證人甲○○亦
      證稱：徐志偉可能不想讓線民曝光等語，衡之常理，警方
      對其提供線索查緝破案之線民自負有保護其身分之責任，
      且線民在查緝犯罪常具有關鍵角色，除了在本案提供破案
      之線索，將來在其他案件亦可能再提供幫助，是以，警方
      非屬必要，自不讓其線民身分曝光，以便繼續扮演其線民
      角色，故本院初請警方查報該「阿瑤」者之真實姓名時，
      警方以上述方式反應，乃情可通融，況綽號「阿瑤」者之
      丙○○嗣後亦到本院審判中結證已明，則被告再執此而抗
      辯，自非可取。
  四、至被告另辯稱：本件係警員陷害教唆，不應成立犯罪云云
      ，然查：
    (一)按「陷害教唆」可區分為「創造犯意型」與「提供機會型
      」兩種，所謂「創造犯意型」係指原無犯罪意思，因受他
      人之引誘而創造出犯意而言，此種情形而取得之證據，固
      無證據能力，但如果犯人原本即有犯罪之意思，其犯意並
      非警察所創造，警察僅係提供機會加以誘捕，此即「提供
      機會型」，自不能以受陷害教唆為辯。又按證人配合警方
      偽稱欲購買安非他命，實際上並無購買毒品真意，但行為
      人於聯絡後，既有販賣毒品之故意，且依約攜帶毒品前往
      交易，顯已著手實施販賣毒品之行為，雖證人原無買受毒
      品之意思，其配合員警虛與佯稱欲向行為人買受毒品，意
      在求人贓俱獲，事實上二人不能真正完成買賣毒品之犯行
      ，不能認販賣行為屬於既遂，仍應論以販賣毒品未遂罪（
      最高法院87年度台上字第3206號、 90年度台上字第606號
      判決意旨分別參照）。
    (二)查本件被告為警查獲，雖係遭警設計誘捕，然警員乃基於
      職務上之關係所為，且證人丙○○向被告表示要購買毒品
      之後，被告即與之約定在雲林縣西螺交流道附近見面，並
      約定交易之數量及價格等情，業據證人丙○○結證如前，
      即被告於本院審理時亦自承因「阿瑤」拜託我說他朋友毒
      癮發作，要我救救他，我告訴他我有東西先讓他先止癮云
      云（本院卷第161頁），並於原審及本院審理時迭次表示
      有主動以電話連絡「阿瑤」，雖堅稱：打電話給「阿瑤」
      係為了要託「阿瑤」還毒品予「木杞」云云，然為證人丙○○否認其事，且證人甲○○亦證稱：「阿瑤」在我面前
      主動打電話，確定他們有講到交易的金額買賣，並沒有講
      到「木杞」及還東西的事情，我們才會準備錢（本院卷第
      132頁），按被告如係單純請「阿瑤」轉交毒品予「木杞
      」，何須要求「阿瑤」準備錢，且何以先提供小部分海洛
      因予「阿瑤」試貨確認無訛，再命詹清禹將預藏之大量海
      洛因拿出，足見被告前揭辯解，與常情有悖，尚難憑信，
      準此觀之，本件證人丙○○雖係經警局安排並無購買海洛
      因之真意，然被告既有販賣海洛因之故意，且依約攜帶海
      洛因前往交易，即有著手實施販賣海洛因之行為甚明，是
      依前揭說明，本件顯非「創造犯意型」之陷害教唆，被告
      自不得以受陷害教唆為由，解免其販賣未遂之刑責。
  五、末按海洛因係毒品危害防制條例第2條第1項第 1款所定之
      第一級毒品，物稀價昂，其持有販賣者，政府查緝甚嚴，
      苟非有利可圖，當不願甘冒法律制裁之風險，而予販賣；
      又按販賣安非他命乃違法行為，非可公然為之，亦無公定
      價格，容易分裝並增減份量，而每次買賣之價量，輒因買
      賣雙方關係之深淺、資力、需求量及對行情之認知、來源
      是否充裕、查緝是否嚴緊、購買者被查獲時供出購買對象
      之風險評估等因素，而異其標準，非可一概而論，而販賣
      安非他命之利得，除被告坦承犯行或價量俱臻明確外，委
      難察得實情，販賣之人從價差或量差中牟利之方式雖異，
      其意圖營利之販賣行為則同一，職是之故，即使未經查得
      實際販賣之利得，但除非別有事證，足認係按同一價量委
      買或轉售，確未牟利外，尚難執此遽認非法販賣之證據有
      所未足，而諉無營利之意思，或阻卻販賣犯行之追訴（最
      高法院87年台上字第3164號判決參照）。以本件而論，被
      告既不承認其有前開販賣海洛因之事實，證人丙○○雖亦
      證稱已不記得當時約定之買賣價格為若干？是雖未能明確
      計算被告非法販賣毒品從中賺取之正確金額，但觀諸被告
      既自承扣案之海洛因前向「宏義」者，每公克 3,000元，
      以60,000元購入20公克，供自己施用而剩餘約12公克（原
      審卷第20頁，本院卷第61、132頁），於警詢並供承：「
      （問：今天警方以綽號「阿瑤」之名佯裝買家向你購買毒
      品，你賣多次海洛因？價錢多少？）我是以10公克新台幣
      60,000元之價錢賣出。」（警卷第 3頁），經核對證人徐
      志偉證稱當天應被告準備之錢亦有十幾萬元（偵查卷11頁
      背面），雖原審稱幾十萬元，但其金額均超過被告原來所
      購入之價格 60,000元，且被告當時係以每公克3,000元購
      入20公克，共計60,000元，而依被告前述自白此次係以10
      公克60,000元之價格賣出，計算每公克之售價則係6,000
      元，乃係以其販入價格之二倍轉售，足認被告確有藉販賣
      海洛因之行為，從中營得不法之利益，至為明顯。
  六、綜合參互上開證人丙○○、甲○○、徐志偉之證詞，同案
      被告詹清禹之供述，本案查獲現場情形及扣案之海洛因等
      情，並參酌各項情況證據，被告丁○○意圖營利，販賣第
      一級毒品海洛因之犯行，事證明確，洵堪認定。
參、論罪科刑之理由
  一、按海洛因為第一級毒品，毒品危害防制條例第2條第2項第
      1 款定有明文。次按販賣毒品罪，固不以販入之後，復行
      賣出為構成要件，但仍須以營利為目的，將毒品購入，或
      將之賣出，二者必有其一，犯罪始為成立，方可論以既遂
      。如基於販入以外之其他原因而持有毒品後，另行起意出
      售，正當看貨議價尚未完成賣出之際，即被警當場查獲，
      其犯罪尚未完成，自僅能以未遂論（最高法院69年度台上
      字第1675號判例參照）。並揆諸前開最高法院89年度台上
      字第3206號、 90年度台上字第606號判決意旨，均認證人
      原無買受毒品之意思，其配合員警虛與佯稱欲向行為人買
      受毒品，意在求人贓俱獲，事實上二人不能真正完成買賣
      毒品之犯行，不能認販賣行為屬於既遂，仍應論以販賣毒
      品未遂罪。
  二、查本件證人丙○○係經警局安排並無購買海洛因之真意，
      然被告既有販賣海洛因之故意，且依約攜帶海洛因前往交
      易，即已著手實施販賣海洛因之行為，復無證據證明被告
      原屬意圖出售而販入該海洛因，是被告應係犯毒品危害防
      制條例第4條第1項、第5項之販賣第一級毒品未遂罪。
  三、又查被告於89年6月4日行為後，新修正之毒品危害防制條
      例全文固已於93年1月9日施行（該條例於92年7月9日修正
      公布，依同條例第36條規定，自公布後六個月施行），惟
      關於販賣第一級毒品海洛因之刑罰規定，經比較新舊法之
      結果，修正後毒品危害防制條例第4條第1項之規定與修正
      前之規定，不論條次、文字、法定刑度均無不同，是上開
      法律並無變更，自不生比較新舊法適用之問題，併予記明
      。
  四、被告販賣前持有海洛因之低度行為，應為販賣之高度行為
      吸收，不另論罪。
  五、被告著手於犯罪行為之實行，而不遂，依未遂犯之規定，
      減輕其刑。
  六、被告與同案被告詹清禹基於共同販賣之犯意聯絡及行為分
      擔，為共同正犯。
  七、被告雖有前述之販賣第一級毒品犯行，然審之其販賣之對
      象僅證人丙○○一人，且原本係供自己施用，因貪圖重利
      而起意販賣營利，惟尚未售出，其造成之危害尚非重大，
      且被告亦自承有施用毒品海洛因之惡習，足見被告之上開
      犯行，應屬施用毒品者之間彼此互供有無之小型零星交易
      ，其惡性非難性與犯罪情節較輕，犯罪情狀非無可憫，如
      科以法定最低度刑無期徒刑仍嫌過重，爰依刑法第59條之
      規定遞減輕其刑。
肆、撤銷改判之理由
  一、原審以被告罪證明確，因予以論罪科刑，固非無據，然查
      ：
    (一)被告以其販入價格每公克3,000元之二倍（每公克6,000元
      ）轉售，足認被告確有藉販賣海洛因之行為，從中營得不
      法之利益，已如上述，原審未詳查，逕以無證據證明被告
      有獲利行為，而變更檢察官起訴法條，以毒品危害防制條
      例第8條第4項、第1項之轉讓第一級毒品罪論罪科刑，顯
      有適用法條不當之違法。
    (二)又按毒品危害防制條例第18條第 1項前段諭知沒收銷燬之
      者，以查獲之毒品及專供製造或施用毒品之器具為限，此
      觀該法條之規定自明，至毒品外包裝，係防止毒品裸露、
      逸出及潮濕之功用，並便於攜帶，應屬供本件販賣毒品犯
      罪所用之物，僅能依同條例第19條第 1項之規定沒收之，
      原判決未將扣案海洛因之外包裝袋四只，諭知沒收，亦有
      不當。
  二、綜上所陳，被告上訴意旨仍執前詞，否認犯罪，經查雖非
      可取，惟原判決既有前揭可議之處，仍屬無可維持，應由
      本院將原判決撤銷改判，以期適法。
    (一)爰審酌被告犯罪之動機及目的在獲取非法利得，而海洛因
      戕害身心，害人害己，其販賣海洛因之行為危害社會治安
      ，及於犯罪後猶飾詞否認，尚無悔悟之意等一切情狀，量
      處如主文第二項所示之刑，以資懲儆。至本件雖由被告上
      訴，本院原不得諭知重於原審判決之刑，然原判決既有適
      用法條不當之處，須由本院撤銷改判（詳如前開肆、一(一)
      所述），依刑事訴訟法第370條之規定，本院自得撤銷改
      判較重之刑，併予說明。
    (二)扣案之第一級毒品海洛因（送驗後餘淨重9.96公克），經
      檢驗結果確係第一級毒品海洛因，亦有法務部調查局89年
      7月26日第00000000號鑑定通知書1紙在卷可稽（偵查卷第
      17頁），係屬第一級毒品，不問屬於犯人與否，應依毒品
      危害防制條例第18條第1項前段規定，宣告沒收銷燬之。
    (三)又扣案之海洛因外包裝袋四只（共計重2.21公克），係被
      告所有供販賣海洛因之物，依毒品危害防制條例第19條第
      1項規定宣告沒收。
    (四)至扣案之 0000000000號行動電話1支，雖據證人丙○○證
      稱伊於案發當日撥打被告所有之0000000000號行動電話與
      其聯絡交易海洛因，然經本院調閱該號行動電話之通聯紀
      錄，已銷燬，且該號行動電話之租用所有人係林文州，亦
      有遠傳公司之前揭函示可參（本院卷第75、76頁）。按依
      毒品危害防制條例第19條第 1項規定宣告沒收，因該條項
      並無如同條例第18條第 1項所定【不問屬於犯人所有與否
      ，沒收之】之明文，故應屬相對沒收主義之立法，其應沒
      收之物，應以屬被告所有者為限（最高法院93年度台上字
      第462號判決參照），準此，扣案之上開門號 0000000000
      號行動電話 1支既非屬被告所有，亦無其他證據以證明被
      告已取得所有權，自毋庸依同條例第19條第 1項宣告沒收
      ，附此敘明。
伍、適用之法律
  一、刑事訴訟法第369條第1項前段、第 364條、第299條第1項
      前段、第370條。
  二、毒品危害防制條例第4條第1項、第5項、第18條第1項前段
      、第19條第1項。
  三、刑法第11條前段、第28條、第26條前段、第59條。
本案經檢察官張太龍到庭執行職務。
中　　華　　民　　國　　94　　年　　4　　月　　26 　　日
                  刑事第四庭    審判長法　官  鄭文肅
                                      法　官  林勝木
                                      法　官  蔡美美
以上正本證明與原本無異。
如不服本判決，應於收受本判決後十日內向本院提出上訴書狀。
其未敘述上訴理由者並得於提起上訴後十日內向本院補提理由書
狀（均須按他造當事人之人數附繕本）「切勿逕送上級法院」。
　　　　　　　　　　　　　　　　　　　書記官  蔡振豐
中　　華　　民　　國　　94　　年　　4 　　月　　27　　日
附錄：本判決論罪科
毒品危害防制條例第4條：
第1項：製造、運輸、販賣第一級毒品者，處死刑或無期徒刑；
       處無期徒刑者，得併科新臺幣一千萬元以下罰金。
第5項：製造、運輸、販賣專供製造或施用毒品之器具者，處一
       年以上七年以下有期徒刑，得併科新臺幣一百萬元以下罰金。
